【裁判字號】    88,訴,1706
【裁判日期】    890320
【裁判案由】    確認債權存在
【裁判全文】
臺灣臺北地方法院民事判決  八十八年度訴字第一七○六號
    原      告  甲○○
    被      告  中華電信股份有限公司台灣北區分公司文山營運處
                            設台北縣新店市○○路○段七二號六樓
    法定代理人  乙○○      住台北縣新店市○○路○段七二號六樓
    訴訟代理人  丙○○      住台北市○○區○○路十一號四樓
右當事人間確認債權存在事件，本院判決如左：
    主    文
原告之訴駁回。
訴訟費用由原告負擔。
    事    實
甲、原告方面：
一、聲明：確認第三人泰全營造股份有限公司（下簡稱泰全公司）對被告有新台幣（
    下同）一百二十萬元之債權存在。
二、陳述：如附件一。
三、對被告抗辯之陳述：如附件二。
四、證據：提出民事執行命令一份、聲明異議狀一份、工程合約節本一份、民事判決
    一份、用款授權標準及處理要點一份、執行處通知一份等影本為證。
乙、被告方面：
一、聲明：駁回原告之訴。
二、陳述：如附件三。
三、證據：提出請款紀錄一份、通知函一份、工程概況表一份等影本為證。
    理    由
一、原告起訴主張泰全公司對被告有工程款及履約保證金之債權存在，詎被告竟於法
    院發執行命令禁止泰全公司向被告收取債權或為其他處分，被告亦不得對泰全公
    司清償時聲明異議，故原告提起本件確認債權存在之訴等語。被告則以泰全公司
    承攬之新店安泰路管道工程，因泰全公司溢領工程款，已無工程尾款，而履約保
    證金扣除溢領金額及工程造價百分之一之工程保固金後金額三十六萬五千五百四
    十二元。另泰全公司承攬之開元街管道工程尾款為五十六萬四千二百九十七元，
    扣除百分之一工程保固金及尾款百分之五稅金及泰全公司應繳退局供材料費三十
    九萬四千一百二十七元後為十萬二千三百零七元，加上保證金二十二萬五千元，
    合計三十二萬七千三百零六元。惟上開可期待之請款數額須工程驗收合格方能請
    領，而上開二件工程迄今未辦理工程驗收合格，被告擬處罰違約、鳩工辦理驗收
    之費用或若驗收不合格須支出改修復費用應由上開尾款或履約保證金中扣除，於
    驗收合格前尚無法確定額度。又泰全公司另承攬中華電信股份有限公司分支單位
    台灣北區分公司台北南區營運處工程尚積欠局供材料費、電纜挖損賠償及工程罰
    款合計四十七萬五千三百零一元應於本件泰全公司可領得之工程款中扣除等語置
    辯。
二、查泰全公司對被告可請領之系爭二件工程尾款及履約保證金共計六十九萬二千八
    百四十八元一節，已據被告提出請款紀錄一份、通知函一份、工程概況表一份等
    影本為證，原告雖主張溢領工程款為被告受僱人執行職時有意或無意錯誤疏失所
    致，應由受僱人交回自行承受損害等語，然查，泰全公司溢領之工程縱使為被告
    受僱人故意或過失行為所致，惟泰全公司仍屬無法律原因而有不當之利得，被告
    仍得請求泰全公司返還，故原告上開主張並非可採。次查，依泰全公司與被告之
    工程合約第七條第六項、第十三條第二項及第十七條第二項「本工程各工程項目
    數量之結算除另有規定外，均按實做數量依合約單價結算，工程驗收合格經驗收
    員及監驗等有關人員簽章，且依本合約第十七條扣除應扣款項後給付工程尾款」
    、「得標廠商押標金得移作工程履約保證金之用（押標金如未達本工程決標金額
    百分之十時，應予補足；超過部分，廠商得申請退還），至工程進度達到百分之
    五十時，無息退還一半，餘額於工程驗收合格經驗收員及監驗等有關人員簽章後
    無息退還」、「除工程結算總價未達一定金額二十分之一者外，乙方（指泰全公
    司）應於工程驗收合格時繳納上項結算總價百分之一款額（未繳納者，得由甲方
    結付工程尾款時扣除）或等值之有價證券（參照投標須知第十三條第五款所列舉
    者）作為工程保固保證金，至於保固期滿無息退還．．」約定，履約保證金及工
    程尾款皆須於工程驗收合格後方得請領，換言之，履約保證金及工程尾款之給付
    係以工程驗收合格為停止條件，於該條件成就前尚未生效泰全公司不得請求給付
    。故本件泰全公司施作工程未驗收合格既為兩造所不爭執，則原告請求確認泰全
    公司對被告有一百二十萬元之債權存在即屬無據，應予駁回。
三、結論：原告之訴為無理由，依民事訴訟法第七十八條，決如主文。
中      華      民      國    八十九    年      三      月     二十     日
                                    民事第五庭法      官  鄭佾瑩
右為正本係照原本作成
如對本判決上訴，須於判決送達後廿日內向本院提出上訴狀
中      華      民      國    八十九    年      三      月     二十     日
                                              法院書記官  林淑玉


司法院資訊處製作；財團法人民間司法改革基金會備份。
